【裁判字號】    99,交聲,3132
【裁判日期】    991209
【裁判案由】    聲明異議
【裁判全文】
臺灣高雄地方法院交通事件裁定        99年度交聲字第3132號
原處分機關  高雄市政府交通局
法定代理人  王國材
異  議  人
即受處分人  李金蓮
上列受處分人因違反道路交通管理處罰條例聲明異議案件，對於
高雄市政府交通局99年10月25日所為之處分（原處分案號：高市
交裁字第裁32-BDA539855號），聲明異議，本院裁定如下：
    主  文
異議駁回。
    理  由
一、原處分意旨略以：異議人即受處分人李金蓮於民國99年9 月
    20日晚上10時54分許，騎乘楊智雄所有車牌號碼158-GAK 號
    普通重型機車（下稱系爭機車），沿高雄市○○路由西往東
    方向行駛，行經三多二路與桂林街之交岔路口時，有「駕車
    行經有燈光號誌管制之交岔路口闖紅燈」之交通違規行為，
    經逕行舉發所有人楊智雄違規後，異議人陳述係伊於上開時
    間、地點騎乘系爭機車，因而依道路交通管理處罰條例第53
    條第1 項、第63條第1 項第3 款、違反道路交通管理事件統
    一裁罰基準及處理細則第41、43、44、67條及違反道路交通
    管理事件統一裁罰基準表規定，裁處異議人罰鍰新台幣（下
    同）1,800 元，並記違規點數3 點等語。
二、異議意旨略以：原處分意旨裁處伊「駕車行經有燈光號誌管
    制之交岔路口闖紅燈」交通違規之高雄市○○○路與桂林街
    之交岔路口，由西往東經過停止線後，尚需經過約20公尺左
    右，始到達右轉桂林街之轉角，是駕駛汽、機車沿三多二路
    由東往西經過停止線後，在行經該轉角前，並無法判斷該車
    係直行或右轉，而本件原處分機關拍攝之相片2 張，因時間
    緊接，僅顯示系爭機車行駛超越上開停止線，及超越後並繼
    續向前行駛超過停止線前行人穿越道（斑馬線）之情形，因
    離上開右轉桂林街之轉角尚遠，無法顯示穿越該交岔路口或
    右轉之事實，並無法證明伊有闖紅燈或紅燈右轉之違規行為
    ，實則本件伊係紅燈右轉，僅因上開相片拍攝時距右轉桂林
    街之轉角處尚遠，是機車車體尚未有偏右之現象，舉發機關
    以系爭機車車體未偏右，認伊係騎乘機車直行闖紅燈，非紅
    燈右轉，尚有不合，且目前汽、機車輛方向燈之設計係呈閃
    爍狀態，該方向燈打開時原呈現亮與不亮之交錯閃爍情形，
    是依原處分機關所拍攝經過上開交岔路口之相片，即使未見
    系爭機車有呈現右轉方向燈閃亮之情形，有可能係該方向燈
    剛好交錯閃爍於不亮之狀態，非必伊未打右轉方向燈，是亦
    難逕依上開拍攝之情形認定當時伊係直行闖紅燈而非紅燈右
    轉，聲明異議，請求撤銷原處分後，改依「駕車行經有燈光
    號誌管制之交岔路口紅燈右轉」之規定裁處云云。
三、按汽車駕駛人，行經有燈光號誌管制之交岔路口闖紅燈者，
    處1,800 元以上5,400 元以下罰鍰；前項紅燈右轉行為者，
    處600 元以上1,800 元以下罰鍰；汽車駕駛人有第53條之情
    形者，記違規點數3 點，道路交通管理處罰條例第53條、第
    63條第1 項第3 款定有明文。而94年12月28日修正前，上開
    條例第53條原僅有「汽車駕駛人行經有燈光號誌管制之交岔
    路口闖紅燈」之處罰規定，係因汽車紅燈右轉之違規行為，
    嚴重性未若闖紅燈直行、左轉彎或迴轉者，始於該次修法將
    紅燈右轉之行為另獨立增定於同條第2 項，此有立法理由可
    資參照，94年12月28日修正前，道路交通管理處罰條例第53
    條既僅有「汽車駕駛人行經有燈光號誌管制之交岔路口闖紅
    燈」之違規處罰規定，未細分汽車駕駛人行經有燈光號誌管
    制之交岔路口停止線後，係直行闖紅燈或僅紅燈右轉，而分
    別規定不同之處罰標準，則依當時之法令規定，僅需超越停
    止線穿越路口，無論左轉、直行、迴轉或右轉，當然均為當
    時該條例第53條所規定之「汽車駕駛人行經有燈光號誌管制
    之交岔路口闖紅燈」違規行為，但該法令既已有如前之修正
    ，修正施行後穿越路口右轉之行為，自不得再視為「汽車駕
    駛人行經有燈光號誌管制之交岔路口闖紅燈」之違規行為，
    而應認僅符合現行該條例第53條第2 項「汽車駕駛人行經有
    燈光號誌管制之交岔路口紅燈右轉」之處罰規定，舉發機關
    即高雄市政府警察局交通警察大隊引用上開修法前交通部函
    對「汽車駕駛人行經有燈光號誌管制之交岔路口闖紅燈」之
    解釋，認現行道路交通管理處罰條例第53條第1 項「汽車駕
    駛人行經有燈光號誌管制之交岔路口闖紅燈」之規定，處罰
    範圍含左轉、直行、迴轉及右轉之駕駛行為，尚有誤解，合
    先敘明。
四、本件系爭機車於上開時間、地點，經人騎乘沿高雄市○○路
    由西往東方向行駛，行經三多二路與桂林街有燈光號誌管制
    之交岔路口時，於紅燈時超越停止線後，並繼續直行超越停
    止線前行人穿越道，舉發機關逕行舉發後，異議人陳述其為
    騎乘機車之人，原處分機關為如上裁處之事實，有舉發違反
    道路交通管理事件通知單1 份、違規相片2 張、交通違規案
    件陳述單、違反道路交通管理事件裁決書各1 份附卷可稽（
    詳本院卷第3 至4 頁、第7 頁、第19頁），且異議人亦自承
    案發時係其騎乘系爭機車，且紅燈右轉桂林街，有異議狀附
    卷可按（詳本院卷第1 頁反面），則異議人於上開時間、地
    點，確曾騎乘系爭機車沿高雄市○○路由西往東方向行駛，
    行經三多二路與桂林街有燈光號誌管制之交岔路口時，於紅
    燈時超越停止線後，繼續直行超越停止線前行人穿越道，至
    三多二路右轉桂林街轉角之事實，應可認定。
五、按「駕車行經有燈光號誌管制之交岔路口闖紅燈」之所以需
    立法加以處罰，無非在維持交通秩序，保障用路大眾之安全
    ，則駕車行經有燈光號誌管制之交岔路口，於顯示圓型紅燈
    時超越停止線之違規行為，究應認定僅違反道路交通管理處
    罰條例第60條第2 項第3 款之「不遵守道路交通號誌指示」
    規定（依道路交通標誌標線號誌設置規則第206 條第5 款第
    3 點之規定，車輛面對圓形紅燈表示禁止通行，不得超越停
    止線或進入路口），或認定違反較嚴重之同條例第53條第1
    項「駕車行經有燈光號誌管制之交岔路口闖紅燈」規定，自
    應以該違規行為是否對交通秩序造成較嚴重破壞，並對用路
    大眾安全造成較嚴重影響為斷。而本件依上開相片所示，三
    多路在與桂林街交接之附近路段，係東往西、西往東方向各
    有2 快車道，快車道外側並有相當之慢車道，而異議人經過
    該路口被拍攝時，係騎乘機車於慢車道接近外側快車道之位
    置，且該時慢車道前方並無其他車輛，慢車道及車道外側亦
    無其他障礙物，此有相片附卷可稽（詳本院卷第4 頁），衡
    情，異議人若要在該路口右轉桂林街，自應靠右行駛於慢車
    道外側（即右方），並無行駛於慢車道內側（即左方）之可
    能，是由異議人騎乘之動線觀之，顯難認其準備右轉。又依
    該拍攝之違規相片顯示，當時系爭機車僅亮車後燈，顯示右
    轉或準備靠右行駛之右側方向燈並未有閃爍發亮之情形，而
    依一般經驗法則，方向燈雖係呈現亮與不亮之交錯閃爍情形
    ，但因方向燈點亮時呈現之光亮，在該燈交錯不亮後，有一
    段由光亮漸減亮度終至不亮之期間，非不亮後即不見方向燈
    所散發之轉彎訊息，且不亮後隨即又交錯點亮，是在駕駛者
    打開方向燈時，多數時間該方向燈係呈現不同程度之發亮狀
    態，非僅呈現亮與不亮二選一之情形，而加計呈現各種亮度
    之時間後，可見方向燈發亮之時間顯較完全不亮為多，而如
    上所述，本件拍攝之2 張違規相片，異議人所騎乘機車右方
    向燈均未呈現即將右轉或準備靠右行駛之閃爍發亮訊息，足
    見異議人當時應未打右轉方向燈。由上開異議人車行至交岔
    路口未打方向燈，且車行在慢車道靠內側位置，未有右轉前
    往外側行進趨向之情形，應認異議人於上開時間、地點係騎
    乘機車直行，而非右轉，異議意旨辯稱係右轉桂林街，尚無
    可採，另參酌如上所述，三多二路與桂林街係有燈光號誌管
    制之交岔路口，且異議人係於紅燈時超越停止線後繼續直行
    至三多二路與桂林街之轉角處，已超越停止線約20公尺，有
    異議人及原處分機關提出相片及註記附卷可稽（詳本院卷第
    5 至6 頁、第21至22頁），堪認對該交岔路口之交通秩序已
    造成嚴重破壞，並對其他用路人之安全造成嚴重影響，如上
    所述，當認已屬較嚴重之「駕車行經有燈光號誌管制之交岔
    路口闖紅燈」交通違規行為，非僅屬較輕之「不遵守道路交
    通號誌指示」交通違規行為。
六、綜上所述，原處分機關認定異議人違反道路交通管理處罰條
    例第53條第1 項規定，而有「駕車行經有燈光號誌管制之交
    岔路口闖紅燈」之交通違規行為，並無不合，且依該規定裁
    處罰鍰1,800 元，合於違反道路交通管理事件統一裁罰基準
    表所定標準，另依同條例第63條第1 項第3 款規定，並記異
    議人違規點數3 點，亦無不合，異議人聲明異議請求撤銷原
    處分，尚無理由，所請自應裁定予以駁回。
據上論斷，應依道路交通事件處理辦法第18條，裁定如主文。
中    華    民    國    99    年    12    月    9     日
                    交通法庭    法  官  鄭峻明
以上正本證明與原本無異。
如不服本裁定應於送達後5日內向本院提出抗告狀。
中    華    民    國    99    年    12    月    9     日
                                書記官  吳韻芳

司法院資訊處製作；財團法人民間司法改革基金會備份。
